臺灣彰化地方法院交通事件裁定　　　　 96年度交聲字第841號
移送機關即
原處分機關　交通部公路總局臺中區監理所彰化監理站
異　議　人
即受處分人　甲○○
上列受處分人因違反道路交通管理處罰條例案件，對於交通部公
路總局臺中區監理所彰化監理站中華民國96年9 月10日所為之處
分（原處分案號：彰監四字第裁64-I00000000號）聲明異議，本
院裁定如下：
    主  文
異議駁回。
    理  由
一、按汽車駕駛人，行經有燈光號誌管制之交岔路口闖紅燈，處
    新臺幣（下同）1,800 元以上5,400 元以下罰鍰；又汽車駕
    駛人，駕駛汽車有違反本條例之行為，經交通勤務警察或依
    法令執行交通稽查任務人員制止時，不聽制止或拒絕停車接
    受稽查而逃逸者，除按各該條規定處罰外，處3,000 元以上
    6,000 元以下罰鍰；而汽車駕駛人駕駛汽車違反道路交通管
    理處罰條例第53條第1 項、第60條第1 項規定者，除應依該
    條所規定之罰鍰處罰外，應各予記違規點數3 點及1 點，道
    路交通管理處罰條例第53條第1 項、第60條第1 項及第63條
    第1 項第1 款、第3 款定有明文。
二、原處分機關處分意旨略以：異議人即受處分人甲○○於民國
    96年8 月10日下午4 時30分許，駕駛車牌號碼：QU-4916 號
    自用一般小貨車，沿彰化縣彰化市○○路往市區方向行駛，
    行經彰興路口時，因「駕車行經有燈光號誌管制之交岔路口
    闖紅燈」之事實，經彰化縣警察局交通隊員警攔停，惟受處
    分人「拒絕停車接受稽查而逃逸」，經警追捕後就受處分人
    所為前開2 項違規行為掣單舉發（原舉發通知單號碼：彰警
    交字第I00000000 號）。受處分人於舉發通知單上所載應到
    案日期即96年8 月25日前提出申訴，經原處分機關函請舉發
    機關調查之結果，仍認受處分人確有前開2 項違規行為，是
    原處分機關乃分別依道路交通管理處罰條例53條第1 項、第
    60 條 第1 項、第63條第1 項第1 款、第3 款及違反道路交
    通管理事件統一裁罰基準及處理細則所訂之違反道路交通管
    理事件統一裁罰基準表之規定，於96年9 月10日，以彰監四
    字第裁64-I00000000號裁決書，就受處分人前開2 項違規行
    為，各裁處受處分人罰鍰2,700 元及3,000 元，併予記違規
    點數4 點，於法應無不合。
三、聲明異議意旨略以：受處分人雖於上揭時間、地點，駕駛車
    牌號碼：QU-4916 號自用一般小貨車行經該處，然並無闖紅
    燈及拒絕停車接受稽查而逃逸之違規事實，爰依法聲明異議
    等語。
四、經查：
（一）按交通警察掣單舉發違反道路交通管理處罰條例所列違規
      事實，本質上為行政處分，係公務員基於職務上權力，依
      法就特定之具體事件所為具公法上效果之單方面行政行為
      ，基於公務員為公法上行為具有公信力之原則，該行政行
      為當可被推定為真正，其據以依法處分之事實認定亦為正
      確無誤，本此公信原則，立法者乃賦予行政機關制定違反
      道路交通事件統一裁罰基準及處理細則，使執行勤務員警
      得當機處分，以達其維護交通秩序、安全之行政目的。準
      此，刑事訴訟法就犯罪證據所列有關之規定與屬於行政秩
      序罰之交通違規裁罰本質不合之部分，自不在準用之列。
      從而，受處分人倘未能就執勤員警之舉發有誤提出相關證
      據以供調查，又無證據足證員警有故意捏造事實或違法取
      締之情事，則執勤員警本其維護交通秩序、安全職責所為
      之舉發，自應受到適法、正確之推定。
（二）受處分人於96年8 月10日下午4 時30分許，駕駛車牌號碼
      QU-4916 號自用一般小貨車，沿彰化縣彰化市○○路往市
      區方向行駛，行經彰興路口時，在有燈光號誌管制之交岔
      路口闖紅燈及不接受稽查駕車逃逸等事實，業經證人即舉
      發本件違規行為之執勤員警蔡同雄到庭證稱：我們現在取
      締交通違規時都會全程錄音，庭呈的光碟全長約19分鐘，
      錄音光碟1 到4 分鐘是我們在追逐攔查受處分人的過程，
      在4 分鐘時將受處分人攔下，4 到7 分鐘都是受處分人否
      認他有違規行為，而我們向他解釋，他有闖紅燈及不服取
      締開車逃逸、不接受攔檢的行為，之後約在8 分鐘時受處
      分人有承認闖紅燈的行為，事後受處分人就要求警員開未
      帶駕照等較輕罰則，受處分人說他小孩子還小，受處分人
      還想要以人情關說，約14分鐘時，才向受處分人取得相關
      證件後而開立罰單。受處分人是在庭呈相關位置圖，圖一
      所示的彰南路與彰興路路口處闖紅燈，被我們執行時看到
      ，相關的位置如圖一所示，受處分人闖紅燈的行經路線，
      如同紅色箭頭所示。我們認為受處分人不服取締逃逸的部
      分，是指受處分人聽到我們鳴笛攔檢後，不服取締倒車逃
      逸，讓警方自後追逐至聖安路與三竹路口之事實等語歷歷
      （見本院96年度交聲字第841 號卷第16頁），且有證人蔡
      同雄於稽檢過程中與受處分人對話內容之錄音光碟在卷可
      參（見本院96年度交聲字第841 號卷證物袋），經本院當
      庭勘驗無訛（見本院96年度交聲字第841 號卷第16頁），
      並經受處分人陳明錄音內容無誤在卷（見本院96年度交聲
      字第841 號卷第16頁），堪認受處份人遭警攔下當時，確
      實曾就違規闖紅燈之事實加以承認，並表示歉意，且托辭
      係因為載送龍眼予他人等理由，始會一時不查而違規，請
      求證人考量其尚有3 名子女待其養育，改開立較輕罰則之
      罰單（如未帶駕照、紅燈右轉等違規之罰單），嗣遭證人
      拒絕，並告知受處分人前揭實際違規之2 行為，所應繳納
      罰鍰之時間甚明。
（三）酌以受處分人為領有駕駛執照之人，當對「駕車行經有燈
      光號誌管制之交岔路口不得闖紅燈」及「不得拒絕停車接
      受稽查而逃逸」等交通規則甚為熟知；再證人蔡同雄與受
      處分人間素不相識、並無仇怨，業經受處分人陳述在卷（
      見本院96年度交聲字第841 號卷第16頁），衡情身為公務
      員之證人蔡同雄，奉命執行國家公權力，應無甘冒偽造文
      書及偽證罪刑責，故為不實舉發及指證之理，所為之指證
      自當受正確無誤之推定。此外，並有證人蔡同雄庭呈之取
      締甲○○闖紅燈相關位置圖1 份在卷足憑（見本院96年度
      交聲字第841 號卷第20至22頁）。是受處分人前開未闖紅
      燈、無不服取締逃逸之辯解，委無可採。
（四）從而，本件事證已臻明確，受處分人前開違規之2 行為，
      洵堪認定，原處分機關爰引道路交通管理處罰條例第53條
      第1 項及第61條第1 項之規定而為裁罰，並依同條例第63
      條第1 項第1 款、第3 款之規定記違規點數4 點，於法並
      無不當，受處分人之異議為無理由，應予駁回。
五、據上論斷，應依道路交通管理處罰條例第87條第2 項，道路
    交通案件處理辦法第19條，裁定如主文。
中　　華　　民　　國　　96　　年　　11　　月　　27　　日
                    交通法庭    法　官　林秉暉
以上正本證明與原本無異。
如不服本裁定，應於裁定送達後5 日內向本院提出抗告狀（須附
繕本）。
中　　華　　民　　國　　96　　年　　11　　月　　28　　日
　　　　　　　　　　　　　　　　書記官　梁高賓
